臺灣高雄地方法院民事裁定
108年度消債更字第304號
聲  請  人  郭玉燕  
0000000000000000

代  理  人  何明諺律師
上列當事人因消費者債務清理事件聲請更生，本院裁定如下：
    主  文
聲請人郭玉燕自中華民國一百零八年十一月十九日下午四時起開
始更生程序。
命司法事務官進行本件更生程序。
    理  由
一、聲請意旨略以：伊無力清償債務，曾於民國108年6月20日向
    本院聲請調解債務清償方案，惟調解不成立。又伊未經法院
    裁定開始清算程序或宣告破產，爰聲請更生等語。
二、按債務人不能清償債務或有不能清償之虞者，得依本條例所
    定更生或清算程序，清理其債務。債務人無擔保或無優先權
    之債務總額未逾新臺幣（下同）12,000,000元者，於法院裁
    定開始清算程序或宣告破產前，得向法院聲請更生。法院開
    始更生程序之裁定，應載明其年、月、日、時，並即時發生
    效力。法院裁定開始更生或清算程序後，得命司法事務官進
    行更生或清算程序，必要時得選任律師、會計師或其他適當
    之自然人或法人一人為監督人或管理人。消費者債務清理條
    例（下稱消債條例）第3條、第42條第1項、第45條第1項及
    第16條第1項分別定有明文。
三、經查：
  ㈠聲請人前於108年6月20日向本院聲請調解債務清償方案，經
    本院108年度司消債調字第306號受理，於同年7月15日調解
    不成立，聲請人並於同日以言詞聲請更生等情，業經本院調
    閱上開調解卷宗核閱無訛。
  ㈡次查，聲請人於106年及107年度申報所得均為0元，惟其自陳
    聲請更生前2年內有薪資所得共564,000元，名下無財產，勞
    工保險投保於高雄市書畫美術人員職業工會，另有新光人壽
    保單解約金112,675元，遠雄人壽保單則無解約金。又聲請
    人自104年11月起於高雄市小港區之嘉昌雞肉飯小吃店擔任
    服務員，月薪為23,500元，未領取社會補助，無子女等情，
    此有財產及收入狀況說明書（調解卷第4頁）、債權人清冊
    （調解卷第5頁）、財團法人金融聯合徵信中心前置協商專
    用債權人清冊冊（調解卷第7至8頁）、信用報告冊（調解卷
    第10頁）、財政部高雄國稅局106年及107年度綜合所得稅各
    類所得資料清單及總歸戶財產查詢清單冊（調解卷第11至13
    頁）、勞工保險被保險人投保資料表冊（調解卷第14頁）、
    戶籍謄本冊（調解卷第15頁）、遠雄人壽保險股份有限公司
    書函（本案卷第10至11頁）、新光人壽保險股份有限公司陳
    報狀（本案卷第12至13頁）、在職證明書（本案卷第16頁）
    、存摺（本案卷第17至34頁）、商業保險投保資料查詢結果
    表（本案卷第41頁）、高雄市政府社會局社會福利資訊料查
    詢表（本案卷第59至61頁）等在卷可參。聲請人之配偶王勇
    文於107年2月間歿，聲請人陳稱其名下之土地銀行存摺交易
    明細於107年3月22日轉帳存入736,126元（見本案卷第22頁
    ）乃係勞保死亡給付及喪葬給付等保險給付之總額一次撥付
    ，用於支付喪葬費、清償債務等，聲請人並陳稱無遺產、無
    領取遺屬年金等語（見本案卷第45頁及反面），則在查無聲
    請人有其他收入來源之情形下，佐以其106、107年度均無申
    報所得紀錄，且已出具在職證明書，本院即以在職證明書所
    載每月薪資23,500元作為核算其現在償債能力之基礎。
  ㈢關於聲請人個人日常必要支出部分，聲請人陳稱由公公王加
    興承租房屋，其與婆婆王郭綉及小姑共同居住，每月房租8,
    000元，聲請人負攤5,000元，餘由婆婆負擔，此有住宅房屋
    租賃契約在卷可稽（本案卷第36頁，承租人為王加興），惟
    公公王加興甫於108年4月歿，乃由婆婆王郭綉出具證明書（
    本案卷第37頁）。按債務人必要生活費用，以最近一年衛生
    福利部或直轄市政府所公告當地區每人每月最低生活費一點
    二倍定之，消債條例第64條之2第1項定有明文。本院參酌衛
    福部社會司所公告108年度高雄市最低生活費標準為13,099
    元，則聲請人每月生活所必需除有特殊情形並有證據證明者
    外，自宜以此數額之1.2倍即15,719元為度，始得認係必要
    支出。又上開最低生活費用之標準，係照當地最近1年平均
    每人消費支出60％，依其基準之家庭收支調查報告調查表格
    式所示有關經常性支出之調查項目，其原即包括利息支出、
    食品、衣著、房租及水費、電費、醫療保健、交通、娛樂、
    教育等基本生活需求。本院認在聲請人未能立證證明其有其
    他特殊需求之情形下，其個人必要生活費用即應以此為限度
    。
四、綜上所述，以聲請人現每月收入23,500元為其償債能力基準
    ，扣除個人必要生活費15,719元後，餘7,781元，而聲請人
    目前負債總額為4,721,476元（參調解卷第39頁，共7家金融
    機構債權），扣除新光人壽保險解約金112,675元，以聲請
    人每月所餘按月攤還結果，需約49年【計算式：（4,721,47
    6－112,675）÷7,781÷12＝49.4】始能清償完畢，應認其已不
    能清償債務。此外，聲請人無擔保或無優先權之債務總額未
    逾12,000,000元，且無消債條例第6條第3項、第8條或第46
    條各款所定駁回更生聲請之事由存在，則聲請人聲請更生為
    有理由，應予准許，爰命司法事務官進行本件更生程序。
五、依消債條例第11條第1項、第45條第1項，裁定如主文。
中　　華　　民　　國　　108 　年　　11　　月　　14　　日
                  民事庭　法　　官　賴寶合
以上正本係照原本作成。
本裁定不得抗告。
中　　華　　民　　國　　108 　年　　11　　月　　15　　日
                          書記官  胡美儀